【裁判字號】    99,訴,1244
【裁判日期】    991224
【裁判案由】    違反毒品危害防制條例
【裁判全文】
臺灣彰化地方法院刑事判決        99年度訴字第1244號
公  訴  人  臺灣彰化地方法院檢察署檢察官
被      告  陳世煌
上列被告因違反毒品危害防制條例案件，經檢察官提起公訴（99
年度毒偵字第1574號），於本院準備程序中，被告就被訴事實為
有罪之陳述，經合議庭裁定改行簡式審判程序，本院判決如下：
    主  文
陳世煌施用第一級毒品，累犯，處有期徒刑壹年。
    犯罪事實
一、陳世煌前於民國89年間因施用毒品案件，經本院裁定送勒戒
    處所觀察、勒戒後，認有繼續施用毒品之傾向，復經本院以
    89年度毒聲字第5512號裁定送強制戒治，並以90年度毒聲字
    第1921號裁定停止戒治付保護管束，於90年11月14日保護管
    束期滿未經撤銷，視為強制戒治執行完畢，經臺灣彰化地方
    法院檢察署檢察官以90年度戒毒偵字第1759、1760號為不起
    訴處分確定；復於前揭強制戒治執行完畢釋放後5年內，於
    93年間因施用毒品案件，經本院以93年度訴字第954號各判
    處有期徒刑9月、5月，應執行有期徒刑1年確定。再於96年
    間分別因施用毒品案件，經本院以96年度訴字第285、2383
    號各判處有期徒刑11月、10月確定後，經接續執行後，甫於
    98年5月11日因縮刑期滿執行完畢。詎其仍不知悔改，猶未
    戒絕毒癮，復基於施用第一級毒品之犯意，於99年7月21日
    中午12時許，在其位於彰化縣員林鎮○○里○○路457巷11
    弄2號住處附近至善街旁之公園涼亭內，以將海洛因摻水稀
    釋後置入針筒內注射手臂之方式，施用第一級毒品海洛因1
    次（注射針筒1支已丟棄而滅失）。嗣於99年7月22日上午11
    時22分許，因經警通知到案接受調查，並徵得其同意後，採
    尿送驗結果，呈嗎啡陽性反應，而查獲上情。
二、案經彰化縣警察局員林分局報請臺灣彰化地方法院檢察署檢
    察官偵查起訴。
    理  由
一、按除被告所犯為死刑、無期徒刑、最輕本刑為3 年以上有期
    徒刑之罪或高等法院管轄第1 審案件者外，於前條第1 項程
    序進行中，被告先就被訴事實為有罪之陳述時，審判長得告
    知被告簡式審判程序之旨，並聽取當事人、代理人、辯護人
    及輔佐人之意見後，裁定進行簡式審判程序；除簡式審判程
    序及簡易程序案件外，第1審應行合議審判，刑事訴訟法第
    273條之1第1項、第284條之1分別定有明文。本案被告所涉
    係死刑、無期徒刑、最輕本刑為3年以上有期徒刑之罪或高
    等法院管轄第1審案件以外之罪，並於本院行準備程序時就
    被訴事實為有罪之陳述，本院合議庭依前揭規定，經評議結
    果，裁定改由受命法官獨任行簡式審判程序。又簡式審判程
    序之證據調查，依刑事訴訟法第273條之2規定，不受同法第
    159條第1項審判外陳述排除之限制，再被告對於卷內之各項
    證據，亦不爭執證據能力，故卷內所列之各項證據，自得作
    為證據，合先敘明。
二、查上開犯罪事實，業據被告陳世煌於本院審理時坦承不諱，
    且警方採集其尿液送驗，結果確呈嗎啡陽性反應乙節，有彰
    化縣警察局員林分局委託檢驗尿液代號與真實姓名對照認證
    單及詮昕科技股份有限公司濫用藥物尿液檢驗報告各1紙在
    卷可佐。足徵被告之自白確與事實相符，堪以採信。本案事
    證明確，被告上開犯行洵堪認定。
三、按施用第一、二級毒品為犯罪行為，毒品危害防制條例第10
    條定有處罰明文。故施用第一、二級毒品者，依前揭規定本
    應科以刑罰，惟基於刑事政策，對合於一定條件之施用者，
    則依同條例第20條、第23條之規定，施以觀察、勒戒及強制
    戒治之保安處分。又毒品危害防制條例於92年7月9日修正公
    布，自93年1月9日施行，其中第20條、第23條將施用毒品之
    刑事處遇程序，區分為「初犯」及「5年內再犯」、「5年後
    再犯」。依其立法理由之說明：「初犯」，經觀察、勒戒或
    強制戒治後，應為不起訴處分或不付審理之裁定；經觀察、
    勒戒或強制戒治執行完畢釋放後，「5年內再犯」者，因其
    再犯率甚高，原實施之觀察、勒戒及強制戒治既已無法收其
    實效，爰依法追訴或裁定交付審理。至於經觀察、勒戒或強
    制戒治執行完畢釋放後，「5年後再犯」者，前所實施之觀
    察、勒戒或強制戒治已足以遮斷其施用毒品之毒癮，為期自
    新及協助其斷除毒癮，仍適用「初犯」規定，先經觀察、勒
    戒或強制戒治之程序。從而依修正後之規定，僅限於「初犯
    」及「5年後再犯」二種情形，始應先經觀察、勒戒或強制
    戒治程序。倘被告於5年內已再犯，經依法追訴處罰，縱其
    第3次（或第3次以上）再度施用毒品之時間，在初犯經觀察
    、勒戒或強制戒治執行完畢釋放5年以後，已不合於「5年後
    再犯」之規定，且因已於「5年內再犯」，顯見其再犯率甚
    高，原實施觀察、勒戒或強制戒治，已無法收其實效，即應
    依該條例第10條處罰。至於第3次（或第3次以上）施用毒品
    之時間，是否宜有期間限制？以多久為適宜？則分屬刑事政
    策、專門醫學之範圍，非審判機關所能決定，有待循立法途
    徑解決（最高法院97年度第5次刑事庭會議決議及97年度臺
    非字第348、390、405、406、423號判決意旨參照）。本件
    被告有如犯罪事實欄所述於觀察、勒戒及強制戒治執行完畢
    之事實，此有臺灣高等法院被告前案紀錄表及臺灣彰化地方
    法院檢察署90年度戒毒偵字第1759、1760號不起訴處分書各
    1份在卷可稽。雖被告本件施用毒品行為之時間距其於90年
    11 月14日強制戒治執行完畢釋放後已逾5年，惟其既已經強
    制戒治，且於強制戒治執行完畢後5年內之93年間再犯施用
    毒品罪，依前述說明，即與毒品危害防制條例第20條所定「
    5 年後再犯」之情形不相符合，自應依法受訴科罰。
四、核被告陳世煌所為，係犯毒品危害防制條例第10條第1項之
    施用第一級毒品罪。被告持有第一級毒品進而施用，其持有
    第一級毒品之低度行為，應為其施用第一級毒品之高度行為
    吸收，不另論罪。又被告有如犯罪事實欄所載之前科紀錄，
    有臺灣高等法院被告前案紀錄表在卷可參，其於有期徒刑執
    行完畢後，5年內故意再犯本件有期徒刑以上之罪，構成累
    犯，應依刑法第47條第1項之規定加重其刑。爰審酌被前告
    有多次毒品前科，素行非佳，有其曾因施用毒品經強制戒治
    後，猶未能深切體認毒品危害己身之鉅，及早謀求脫離毒害
    之道，反而伺機再犯，未見有何收斂、警惕之意，無視於毒
    品對於自身健康之戕害及國家對於杜絕毒品犯罪之禁令，行
    為殊不足取，惟念其施用毒品固戕害個人健康至深，然就他
    人權益之侵害仍屬有限，且其犯後於本院審理時已坦承犯行
    ，態度尚佳，及其犯罪之動機、目的、手段、智識程度、生
    活狀況等一切情狀，量處如主文所示之刑，以示懲儆。至未
    扣案注射針筒1支，雖屬本件供被告施用上開毒品所用之工
    具，惟業經被告丟棄而滅失，此據被告供明在卷，無從併予
    宣告沒收，併予敘明。
據上論斷，依刑事訴訟法第273條之1第1項、第299條第1項前段
，毒品危害防制條例第10條第1項，刑法第11條前段、第47條第1
項，判決如主文。
本案經檢察官劉欣雅到庭執行職務。
中    華    民    國    99    年    12    月    24    日
                  刑事第六庭        法    官  黃玉琪
以上正本證明與原本無異。
如不服本判決應於收受判決後10日內向本院提出上訴書狀，並應
敘述具體理由；其未敘述上訴理由者，應於上訴期間屆滿後20日
內向本院補提理由書（均須按他造當事人之人數附繕本）「切勿
逕送上級法院」。
中    華    民    國    99    年    12    月    24    日
                                    書 記 官  黃得翔
附錄本案論罪科刑法條全文：
毒品危害防制條例第10條
施用第一級毒品者，處 6 月以上 5 年以下有期徒刑。
施用第二級毒品者，處 3 年以下有期徒刑。

司法院資訊處製作；財團法人民間司法改革基金會備份。
